【裁判字號】    92,交聲,96
【裁判日期】    920130
【裁判案由】    違反道路交通管理處罰條例聲明異議
【裁判全文】
臺灣臺北地方法院交通事件裁定                      九十二年度交聲字第九六號
    受處分人  甲○○  女  三十.
    即異議人
右列受處分人因違反道路交通管理處罰條例案件，對於台北市交通事件裁決所中華民
國九十一年十一月四日所為之處分（原處分案號：北市裁三字第駕裁二二－ＡＧＩ二
００三五九號），聲明異議，本院裁定如左：
    主      文
原處分撤銷。
甲○○不罰。
    理      由
一、按法院受理交通事件，準用刑事訴訟法之規定，道路交通管理處罰條例第八十九
    條前段定有明文，是最高法院七十六年台上字第四九八六號判例「認定犯罪事實
    所憑之證據，雖不以直接證據為限，間接證據亦包括在內，然而無論直接證據或
    間接證據，其為訴訟上之證明，須於通常一般之人均不致有所懷疑，而得確信其
    為真實之程度者，始得據為有罪之認定，倘其證明尚未達到此一程度，而有合理
    之懷疑存在而無從使事實審法院得有罪之確信時，即應由法院為諭知被告無罪之
    判決。」所揭示刑事訴訟法上法院認定事實之最重要原則之一－即認定被告有罪
    ，就該有罪事實不能有任何之合理懷疑存在（beyond the reasonable doubt ）
    之原則於法院審理行為人違反道路交通管理處罰條例案件時，當有其適用，易言
    之，法院於審理行為人違反道路交通管理處罰條例案件，當踐行完畢調查證據之
    程序後，為事實之認定時，如就原處分機關所認定之行為人違規之事實仍有合理
    之訴訟上懷疑，而無法百分之百確信行為人確有該當於道路交通管理處罰條例各
    該處罰條文之構成要件事實時，此際即應依訴訟上之待證事實「倘有懷疑，則從
    被告之利益作解釋」（in dubi opro reo）之證據法則，作對受處分人有利之認
    定。
二、本件原處分機關認受處分人即異議人甲○○駕駛其所有之車號ＣＴ－六二００號
    自用小客車，於民國九十一年七月二十九日上午八時零五分許，沿台北市○○區
    ○○路三段二六巷由南往北方向行駛，行經該巷十二號前，適有李銘哲駕駛車號
    九Ｎ－八三九號營業自小客車由東往西行駛亦經過該處，受處分人因疏未注意當
    時兩車所行巷道均為支道線，左方車應讓右方車先行，而與前揭李銘哲所駕車輛
    爭道，致其車頭右前方與李銘哲所駕營業自小客車左前方碰撞肇事，有違反道路
    交通管理處罰條例第四十五條第九款規定之行為（該條列有十五款違規行為，並
    無分項，舉發單所載「第一項」係屬贅文），經台北市政府警察局內湖分局（下
    稱內湖分局）警員王亮勝到場處理，乃以受處分人有違反前揭規定之行為逕行掣
    單舉發，因受處分人未於應到案日期前繳納罰鍰或到案聽候裁決，原處分機關乃
    於九十一年十一月四日以受處分人所有前開車號汽車有違反前揭規定之行為，依
    前開條款、違反道路交通管理事件統一裁罰基準及處理細則第四十四條第一項暨
    違反道路交通管理事件統一裁罰基準表之規定裁處該部車號汽車之所有人即受處
    分人最高罰鍰新台幣一千八百元，併依同條例第六十三條第一項第一款規定記受
    處分人違規點數一點，嗣經受處分人聲明異議，原處分機關乃函請原舉發單位即
    內湖分局檢送本件肇事之相關人員現場談話紀錄表、事故現場圖、研判分析表等
    資料送院憑辦。
三、受處分人固坦承有於前開時地駕駛該部汽車並發生上開車輛事故之事實，惟堅詞
    否認有何違反道路交通管理處罰條例之行為，其聲明異議意旨略以：其駕車行經
    肇事地點之時，適有一輛車號九Ｇ－二三七三號白色廂型車停放於劃設有紅線之
    轉彎路口，擋住受處分人右方視線，而該路口所設置之反射鏡已失去原有之反射
    功能，致受處分人無從發現右方來車，又受處分人並未收到前開舉發單等語，經
    查：受處分人與李銘哲所駕前揭二部車輛碰撞肇事之現場情形，有事故當場之照
    片三幀及內湖分局員警所製作道路交通事故調查報告表、交通事故談話紀錄表各
    一份在卷可稽，經核前開道路交通事故調查報告表所繪肇事車輛行進路線及相關
    地理位置，與上開照片所攝情況及車輛駕駛人所述肇事經過均屬相符，而以前揭
    三幀照片及道路交通事故調查報告表觀之，上開二部肇事車輛所行經路口並未劃
    分支、幹線，固均屬巷道內之支線道，然確可發現有一輛車號九Ｇ－二三七三號
    白色自小客貨車違規停放於受處分人所駕車輛右側之劃設紅色禁止停車標線轉彎
    路口，致受處分人於行經該交岔路口時，極有可能因視線遭該部白色自小客貨車
    阻隔而無法及時發現右側方向來車，自無從禮讓右側來車先行，另李銘哲亦於接
    受員警製作談話紀錄時陳明該部白色自小客貨車已擋住其左側視線等語，與受處
    分人所陳相符，又設於該交岔路口之反光鏡並無作用等情，亦均經受處分人及李
    銘哲於製作上開談話紀錄時一致陳明，足認受處分人前開所辯與肇事當時情形相
    符，堪予採信，尚難遽行認定受處分人確有故意爭道不讓右方車輛先行之違規行
    為。
四、綜上所述，原處分機關雖認受處分人駕駛該部汽車有違反道路交通管理處罰條例
    之違規事實，惟受處分人當時既係因右方視線遭阻而不及煞車致生肇事，並無故
    意不讓右方來車先行而爭道行駛之情形，自不應作對受處分人不利之裁罰，原處
    分機關未察及此，遽對受處分人為前開裁決，尚難認為允當，應認受處分人之異
    議為有理由，由本院將原處分撤銷，改諭知受處分人不罰，以資適法。
據上論斷，應依道路交通案件處理辦法第二十條前段，裁定如主文。
中      華      民      國    九十二    年       一      月    三十     日
                                      臺灣臺北地方法院交通法庭
                                          法  官  邱光吾
右正本證明與原本無異。
如不服本裁定，應於裁定送達後五日內向本院提出抗告狀。
                                          書記官  劉英芬
中      華      民      國    九十二    年       二      月    十       日


司法院資訊處製作；財團法人民間司法改革基金會備份。
